【裁判字號】    98,訴緝,44
【裁判日期】    980707
【裁判案由】    偽造文書等
【裁判全文】
臺灣彰化地方法院刑事判決              98年度訴緝字第44號
公  訴  人  臺灣彰化地方法院檢察署檢察官
被      告  乙○○
上列被告因偽造文書等案件，經檢察官提起公訴（73年度偵字第
1337號），本院判決如下：
    主  文
本件免訴。
    理  由
一、公訴意旨略以：被告乙○○與同案被告陳白綢（業經本院以
    73年度訴緝字第40號判決無罪，嗣經公訴人上訴，由臺灣高
    等法院臺中分院以74年度上訴字第91號判決駁回上訴而告確
    定）為子、母關係，同案被告陳白綢之夫、被告之父陳灶生
    於民國71年4月20日，由被告及被害人甲○○、丙○○夫婦
    為連帶保證人，向彰化市第十信用合作社貸款新臺幣30萬元
    。案外人陳灶生死後，被告與同案被告陳白綢於72年4月30
    日，清償上開借款後，竟將被害人甲○○、丙○○為案外人
    陳灶生保證時，蓋好印鑑章之借款展期申請書及本票，未徵
    得被害人甲○○夫婦之同意，共同擅自變造為同案被告陳白
    綢之連帶保證人及共同發票人，於72年6月10日持向上開合
    作社，申請貸款同額款項，因該合作社承辦人吳必相未經對
    保手續，以致被告與同案被告陳白綢順利借得款項。嗣迄至
    73年3月間，因被告與同案被告陳白綢屆期未清償借款，被
    害人甲○○夫婦受催討及財產被假扣押，始知上情。因認被
    告牽連涉犯刑法第201條第1項之變造有價證券，及同法第21
    6條、第210條之行使變造私文書罪嫌等語。
二、按時效完成者，應諭知免訴之判決，並得不經言詞辯論為之
    ，刑事訴訟法第302條第2款、第307條分別定有明文。又按
    ，於中華民國94年1月7日刑法修正施行前，其追訴權時效已
    進行而未完成者，比較修正前後之條文，適用最有利於行為
    人之規定，刑法施行法第8條之1亦有明定。查公訴人認被告
    涉犯刑法第201條第1項之變造有價證券罪嫌部分，依該條規
    定，其最重本刑為10年有期徒刑；另認被告涉犯刑法第216
    條、第210條之行使變造私文書罪嫌部分，依刑法第210條之
    規定，其最重本刑為5年有期徒刑。依94年1月7日修正前刑
    法第80條第1項第1、2款之規定，對上開變造有價證券及行
    使變造私文書罪嫌之追訴權時效期間，分別為20年及10年，
    而依修正後刑法第80條第1項第1、2款之規定，其追訴權時
    效期間則分別為30年及20年。亦即修正後刑法所定之追訴時
    效期間較長，表示行為人被追訴之期限較久，對行為人不利
    ，是比較修正前後之條文，自以修正前刑法第80條第1項第1
    、2款之規定較有利於行為人，故本件關於追效權之時效期
    間，自應適用修正前刑法第80條第1項第1、2款之規定。且
    關於追訴權時效之停止進行及其期間、計算，亦應一體適用
    修正前刑法第83條之規定。
三、再按追訴權之時效，如依法律之規定，偵查、起訴或審判之
    程序，不能開始或繼續時，停止其進行。前項時效停止，自
    停止原因消滅之日起，與停止前已經過之期間，一併計算。
    停止原因繼續存在之期間，如達（修正前）刑法第80條第1
    項各款所定期間四分之一者，其停止原因，視為消滅，修正
    前刑法第83條定有明文。又案經提起公訴，且在審判進行中
    ，此時追訴權既無不行使之情形，自不發生時效進行之問題
    ，亦有司法院大法官會議釋字第138號解釋可參。
四、本件公訴人認被告牽連涉犯刑法第201條第1項之變造有價證
    券罪嫌及同法第216條、第210條之行使變造私文書罪嫌，因
    刑法第201條第1項之變造有價證券罪之法定刑度較重，且其
    追訴權時效期間長於行使變造私文書罪，已如上述，按此，
    本件如對上開變造有價證券罪嫌之追效權時效完成，則就該
    行使變造私文書罪嫌部分，其追效權時效亦屬完成，乃屬當
    然之理。故此，本件僅就上開變造有價證券罪嫌之追效權時
    效部分作說明。查本件公訴人認被告涉犯刑法第201條第1項
    之變造有價證券罪嫌，其犯罪行為終了日為72年6月10日。
    次查，被害人甲○○夫婦對被告上開罪嫌於告訴後，警方係
    於73年4月23日移送臺灣彰化地方法院檢察署而開始偵查，
    並於73年4月30日偵查終結，有該署73年度偵字第1337號偵
    查卷宗可稽；又檢察官在偵查終結後，係於73年5月4日向本
    院提起公訴而繫屬本院，嗣被告於本院審理期間逃匿，經本
    院於73年7月2日通緝等情（其後被告雖迭因另案之併案通緝
    ，致本件通緝經撤銷，而改依本院73年8月11日彰院石緝字
    第178號、76年7月1日彰院興緝字第129號為通緝，但被告經
    通緝之始日仍應以73年7月2日為準），有本院73年度訴字第
    138號卷宗及所附通緝書2紙在卷可稽，是本件因被告逃匿致
    審判程序不能繼續而停止。因此，本件在73年4月23日開始
    偵查起至73年4月30日偵查終結止之期間計8日，以及自73年
    5月4日繫屬本院起至73年7月2日通緝之前一日（即73年7月1
    日）止之期間計1月又29日，均無追訴權不行使之情形，自
    不生時效進行之問題；又本件被告所犯上開罪名，依上開修
    正前刑法第83條第1項、第3項之規定，並參照司法院29年院
    字第1963號解釋，本件追訴權時效期間應加計因通緝而停止
    之5年，共計25年。故此，本件對被告之追訴權時效，自72
    年6月10日犯罪行為終了日起算，加上前揭25年追訴權時效
    期間，再加上前揭檢察官及本院行使追訴權，不生時效進行
    之期間2月又7日【計算式：〈8日〉＋〈1月又29日〉＝2月
    又7日】，是本件對被告之追訴權時效應於97年8月17日即告
    完成【計算式：〈72年6月10日〉＋〈25年〉＋〈2月又7日
    〉＝97年8月17日】。
五、綜上所述，公訴人所指被告之本件罪嫌，其追訴權時效已經
    完成，自應為免訴之諭知。爰不經言詞辯論，逕為諭知免訴
    之判決。
據上論斷，應依刑事訴訟法第302條第2款、第307條，判決如主
文。
中    華    民    國    98    年    7     月    7     日
            刑事第八庭    審判長法  官  簡婉倫
                                法  官  唐中興
                                法  官  陳銘壎
以上正本證明與原本無異。
如不服本判決應於收受判決後10日內向本院提出上訴書狀，並應
敘述具體理由；其未敘述上訴理由者，應於上訴期間屆滿後20日
內向本院補提理由書（均須按他造當事人之人數附繕本）「切勿
逕送上級法院」。
告訴人或被害人對於判決如有不服具備理由請求檢察官上訴者，
其上訴期間之計算係以檢察官收受判決正本之日期為準。
中    華    民    國    98    年    7     月    7     日
                                書記官  楊筱惠


司法院資訊處製作；財團法人民間司法改革基金會備份。
